【裁判字號】    90,易,21
【裁判日期】    900308
【裁判案由】    大陸人民條例
【裁判全文】
臺灣板橋地方法院刑事判決                            九十年度易字第二十一號
    公  訴  人  臺灣台中地方法院檢察署檢察官
    被      告  乙○○
右列被告因違反臺灣地區與大陸地區人民關係條例案件，經檢察官提起公訴（八十九
年度偵字第二一一九二號），本院判決如左：
    主  文
乙○○違反居間介紹他人為僱用大陸地區人民在臺灣地區從事未經許可之工作之規定
，累犯，處有期徒刑肆月，如易科罰金，以佰元折算壹日。
    事  實
一、乙○○前於民國八十七年間，因違反臺灣地區與大陸地區人民關係條例案件，經
    臺灣臺中地方法院判處有期徒刑三月確定，於八十八年七月十六日易科罰金執行
    完畢；嗣於八十八年十月二十九日因藏匿人犯案件，經臺灣臺中地方法院判處有
    期徒刑四月確定，八十九年九月十四日入監執行，同年十二月三十日執行完畢出
    監（所犯藏匿人犯罪部分未構成累犯），仍不知悔改，明知張維瑞、林華係大陸
    地區人民，未經依法申請許可，於民國八十八年八月間在桃園縣，將張、林二人
    居間介紹與甲○○僱用，在桃園縣某處工地從事搬運石子及攪拌水泥之工作。嗣
    於八十八年十二月四日上午八時許，張維瑞、林華二人在桃園縣林口鎮○○○○
    ○路林口交流道旁為警查獲，始查知上情。
二、案經臺南縣警察局歸仁分局報請臺灣板橋地方法院檢察署檢察官偵查起訴。
    理  由
一、案件由犯罪地或被告住所、居所或所在地之法院管轄，刑事訴訟法第五條第一項
    定有明文。又所謂「被告所在地」，乃指被告起訴當時所在之地而言，且以起訴
    時為準，至其所在之原因，無論自由或出於強制皆所不問，業經司法院院解字第
    三八二五號、院字第一二四七號著有解釋。本件被告乙○○住在臺中市，犯罪地
    在桃園縣，惟被告經臺灣板橋地方法院檢察署檢察官提起公訴，於八十九年十二
    月二十日繫屬時，係在臺灣臺北監獄臺北分監另案執行中，此有在監查詢資料在
    卷可稽，依上開說明，本院自有管轄權，核先敘明。
二訊據被告乙○○於本院審理時固坦承於右揭時地帶大陸地區人民張維瑞、林華二
    人至甲○○之工地工作，惟矢口否認有何右揭犯行，辯稱：我自八十八年八月中
    旬起僱請張維瑞、林華二人，從事清洗磁磚之工作，一星期後我沒有工程可做，
    就到甲○○位於桃園之工地工作，甲○○知道我僱請大陸工，叫我帶他們一起去
    工地云云。經查，大陸地區人民張維瑞、林華於八十九年八月十九日凌晨四時許
    ，自臺中地區海域偷渡上岸後，即由被告接應，嗣於同年八月二十三日介紹至甲
    ○○位於桃園之工地工作等情，業據證人甲○○到庭及大陸地區人民張維瑞於警
    訊中證述明確。且被告亦供承張、林二人係其帶至甲○○處，衡諸大陸地區人民
    偷渡來臺初期，人生地不熟，是本件大陸地區人民張維瑞、林華自大陸地區偷渡
    來臺，先由被告接應僱傭，嗣至甲○○位於桃園之工地工作，顯由當初接應僱用
    之被告介紹居間所致，被告空言所辯，實係圖卸刑責之詞，不足採信。至於被告
    辯稱其同時僱用大陸地區人民郭美勇、張維瑞、林華三人，其中郭美勇部分業經
    法院判刑確定，不應再行追究張維瑞、林華部分之刑責云云，惟查被告未經申請
    許可僱用大陸地區人民郭美勇，違反刑法第一百六十四條第一項之藏匿人犯及臺
    灣地區與大陸地區人民關係條例十五條第四款規定，固經臺灣臺中地方法院判處
    有期徒刑四月，如易科罰金，以三百元折算一日確定在案，有刑事判決書在卷可
    按，本件公訴人起訴之犯罪事實係被告居間介紹他人僱用未經許可之大陸地區人
    民工作，其等構成要件不同，且無牽連犯、連續犯之同一罪關係，本院自得審究
    。本件事證明確，被告犯行洵堪認定。
三、核被告乙○○所為，係違反臺灣地區與大陸地區人民關係條例第十五條第五款之
    居間介紹他人僱用大陸地區人民在臺灣地區從事未經許可之工作之規定，犯同條
    例第八十三條第一項之罪。又被告前於八十七年間，因違反臺灣地區與大陸地區
    人民關係條例案件，經臺灣臺中地方法院判處有期徒刑三月確定，於八十八年七
    月十六日易科罰金執行完畢，有臺灣高等法院檢察署刑案紀錄簡覆表一份在卷可
    參，其於五年再犯有期徒刑以上之罪者，為累犯，應依刑法第四十七條規定加重
    其刑。另被告行為後，刑法第四十一條已於九十年一月十日修正公布、自同月十
    二日起施行，將短期自由刑得易科罰金適用範圍之法定最重本刑上限由有期徒刑
    三年以下提高至五年以下，本案被告所犯罪名之法定最重本刑原為有期徒刑三年
    以下，適用新法對於行為人並無不利，自應據以裁判。爰審酌被告之素行、智識
    程度，犯罪動機、目的、手爰審被告曾有違反臺灣地區與大陸地區人民關係條例
    、藏匿人犯案件之前科、素行不佳，犯罪之動機、目的、手段、所生危害及犯後
    態度等一切情狀，量處如主文所示之刑，並諭知易科罰金之折算標準，以示懲儆
    。
據上論斷，應依刑事訴訟法第二百九十九條第一項前段，臺灣地區與大陸地區人民關
係條例第十五條第五款、第八十三條第一項，刑法第十一條前段第四十七條、第二
條第一項前段、第四十一條第一項前段，罰金罰鍰提高標準條例第二條，判決如主文
。
本案經檢察官謝宗甫到庭執行職務
中      華      民      國      九十        年    三      月    八      日
                                      臺灣板橋地方法院刑事第六庭
                                          法  官  侯  志  融
右正本證明與原本無異
如不服本判決，應於送達後十日內向本院提出上訴狀（須附繕本），上訴於臺灣高法
院臺中分院。
                                          書記官  陳  淑  芳
中      華      民      國      九十        年    三      月    十四    日
附錄本案論罪科刑法條全文：
臺灣地區與大陸地區人民關係條例
第八十三條第一項：違反第十五條第四款或第五款規定者，處一年以下有期徒刑、拘
科或併科新台幣三十萬元以下罰金。


司法院資訊處製作；財團法人民間司法改革基金會備份。
